臺灣高雄地方法院刑事判決　　　　　　　100年度自緝字第6號
自　訴　人　大正公寓大廈管理維護股份有限公司
代　表　人　許軍紘
被　　　告　廖水泰
上列被告因竊盜案件，經自訴人提起自訴，本院判決如下：
    主  文
廖水泰犯業務侵占罪，處有期徒刑柒月。緩刑年。
    事  實
一、廖水泰受僱於大正公寓大廈管理維護股份有限公司（下稱大
    正公司），於民國91年12月2 日奉派至該公司客戶，即座落
    高雄市○○區○○路之「永信國大樓」擔任管理委員會總幹
    事，負責收取各住戶繳納之管理費、機車位出租、場地出租
    及刷卡出售等費用，為從事業務之人，詎廖水泰竟基於意圖
    為自己不法所有而侵占之犯意，於92年2 月27日前後數日內
    ，利用業務上收取如附表所示住戶繳納管理費、機車位出租
    、場地出租、刷卡出售等費用之機會，接續將其收得而持有
    之各項費用，共計新臺幣（下同）318,120 元，變易為所有
    之意思侵占入己，嗣經大正公司於92年3 月3 日查核時發現
    上情。
二、案經大正公司提起自訴。
    理  由
壹、程序部分：
一、按犯罪之被害人得提起自訴；前項自訴之提起，應委任律師
    行之，92年9 月1 日修正施行後刑事訴訟法第319 條第1 項
    前段、第2 項定有明文。惟92年9 月1 日前提起自訴或上訴
    ，其後於該審審理時無須委任律師為代理人，最高法院中華
    民國94年4 月26日、5 月10日，94年度第六次、第七次刑事
    庭會議決議可資參照。本件自訴人提起自訴時間為92年6 月
    19日，有自訴狀首頁本院收文戳標示日期在卷可稽，是自訴
    人於本院審理期間雖未據委任律師為代理人，揆諸前開說明
    ，其此部分程序於法仍無不合，合先敘明。
二、又被告以外之人於審判外之陳述，雖不符刑事訴訟法第159
    條之1 至之4 之規定，然經當事人於審判程序同意作為證據
    ，法院審酌該言詞陳述或書面陳述作成時之情況，認為適當
    者，亦得為證據，刑事訴訟法第159 條之5 第1 項定有明文
    。本判決後開引用具有傳聞證據性質之證據資料，已經自訴
    人、被告於審理期日同意為證據使用，是其縱無刑事訴訟法
    第159 條之1 至第159 條之4 或其他傳聞法則例外之情形，
    亦經本院審酌該證據作成之情況，既無違法取得情事，復無
    證明力明顯過低等情形，以得供做法院判斷事實之依據為適
    當，認為均有證據能力，得為證據。
貳、實體部分：
一、前揭犯罪事實，業據被告廖水泰於本院審理時自白不諱，並
    經證人即原自訴代理人陳元興（已於96年11月7 日死亡）於
    本院92年7 月1 日訊問時指述在卷，復有統計表一份、被告
    廖水泰於事發後為擔保賠償債務而簽發之本票六紙、永信國
    大樓管理委員會出具之代償證明書一份附卷可參，被告廖水
    泰自白利用業務上機會侵占上開款項，堪認與事實相符，犯
    行堪予認定。本件被告犯罪事證已臻明確，應依法論科。
二、本件於被告為前開行為後，刑法部分條文業經於94年1 月7
    日修正，同年2 月2 日公布，並於95年7 月1 日施行，依修
    正後即現行刑法第2 條第1 項規定：「行為後法律有變更者
    ，適用行為時之法律，但行為後之法律有利於行為人者，適
    用最有利於行為人之法律」，上開規定乃與刑法第一條罪刑
    法定主義契合，而貫徹法律禁止溯及既往原則，係規範行為
    後法律變更所生新舊法律比較適用之準據法，是刑法第2 條
    本身雖經修正，但刑法第2 條既屬適用法律之準據法，本身
    尚無比較新舊法之問題，應一律適用裁判時即修正後刑法第
    2 條規定以決定適用之刑罰法律。本件被告廖水泰涉犯刑法
    第336 條第2 項業務侵占罪法定刑關於罰金之規定，依修正
    後刑法第33條第5 款規定：「罰金：新臺幣1,000 元以上，
    以百元計算之。」較諸修正前刑法第33條第5 款為「罰金：
    1 元以上。」之規定，並未較有利於被告，依刑法第2 條第
    1 項前段規定，就法定刑關於罰金部分之適用，應依行為時
    之法律即修正前刑法第33條第5 款之規定。
三、核被告廖水泰所為，係犯刑法第336 條第2 項業務侵占罪。
    其附表所示多次犯行均係在時間、空間密接之情狀下所為，
    客觀上難以割裂，應成立接續犯而論以一罪。爰審酌被告廖
    水泰之年齡、品行、智識能力、犯罪動機、手段、情狀、對
    於法益所生侵害之程度，其為32年2 月4 日出生、受有國小
    畢業教育程度、以擔任計程車司機及保全公司管理員為業之
    人，本件犯罪時適年耳順，前於64年間曾犯侵占罪，經本院
    68年度訴字第6561號判處有期徒刑4 月，緩刑3 年確定；69
    間又犯詐欺罪，經臺灣高等法院臺南分院69年度上易字第12
    24號（本院69年度易字第1260號）判處有期徒刑1 年4 月確
    定，於71年5 月3 日期滿出監執行完畢，有臺灣高等法院被
    告前案紀錄表1 份在卷可按，尚不構成累犯，本件因貪圖小
    利而犯罪之動機，遂行侵占犯行所利用之業務上地位及機會
    ，侵占之標的為大樓住戶繳納之管理費等財物，金額達30餘
    萬之多，對於被害人財產及社會人際信賴關係造成侵害之程
    度，及其犯罪後一度於92年間與自訴人達成和解，並賠償部
    分金額後即逃逸，嗣8 年後經通緝到案，復與自訴人和解，
    承諾以每月3,000 元方式清償剩餘款項，並獲得自訴人之代
    表人於本院審理時當庭表示原諒，有本院審理筆錄在卷可按
    等一切情狀，量處如主文所示之刑，以資儆懲。
四、被告廖水泰犯罪時間雖在96年4 月24日以前，所犯為刑法第
    336 條第2 項業務侵占罪，並經宣告未逾1 年6 月之有期徒
    刑，亦與96年罪犯減刑條例第2 條第1 項第3 款所定宣告減
    刑之積極要件相合，然其經自訴人提起自訴後逃亡，並於92
    年8 月20日即前開條例施行前經本院發布通緝，迄未於96年
    12月31日前自行歸案接受審判，依前開條例第5 條規定，自
    無減刑之適用，不予減刑，附此敘明。
五、又按犯罪在前開修正刑法施行前，而於施行後裁判，則其緩
    刑之宣告，應適用修正後第74條之規定（最高法院95年5 月
    23日95年度第8 次刑庭會議決議參照），本件被告廖水泰前
    因故意犯罪受有期徒刑以上刑之宣告，經執行完畢後，五年
    以內未曾因故意犯罪受有期徒刑以上刑之宣告，已如前述，
    其此因一時失慮而罹於刑章，逃亡多年，然嗣後既已誠意與
    自訴人達成和解，茲考量其年近古稀，已經退出社會職場賦
    閒在家，並以領取老人津貼維生，諒經此判決後，除當知所
    警惕，要亦無再犯之虞，前開宣告之刑以暫不執行為適當，
    爰併諭知緩刑三年，以啟自新。
據上論斷，應依刑事訴訟法第343 條、第299 條第1 項前段，刑
法第2 條第1 項前段、第336 條第2 項、第74條第1 項第2 款，
修正前罰金罰鍰提高標準條例第1 條前段，判決如主文。
中    華    民    國  100     年    5     月    10    日
              刑事第十九庭  審判長  法  官  陳志銘
                                    法  官  吳芝瑛
                                    法  官  陳松檀
以上正本證明與原本無異。
如不服本判決應於收受判決後10日內向本院提出上訴書狀，並應
敘述具體理由；其未敘述上訴理由者，應於上訴期間屆滿後20日
內向本院補提理由書（均須按他造當事人之人數附繕本）「切勿
逕送上級法院」。
中    華    民    國  100     年    5     月    10    日
                                    書記官  洪季杏
附錄本判決論罪科刑法條全文
中華民國刑法第336條
對於公務上或因公益所持有之物，犯前條第1 項之罪者，處1 年
以上7 年以下有期徒刑，得併科5 千元以下罰金。
對於業務上所持有之物，犯前條第1 項之罪者，處6 月以上5 年
以下有期徒刑，得併科3 千元以下罰金。
前二項之未遂犯罰之。